【裁判字號】    97,訴,17
【裁判日期】    970516
【裁判案由】    違反毒品危害防制條例
【裁判全文】
臺灣屏東地方法院刑事判決                97年度訴字第17號
公  訴  人  臺灣屏東地方法院檢察署檢察官
被      告  甲○○
上列被告因違反毒品危害防制條例案件，經檢察官提起公訴（96
年度毒偵字第2291號），被告於準備程序中就被訴事實為有罪之
陳述，經本院合議庭裁定改以簡式審判程序審理，判決如下：
    主  文
甲○○施用第一級毒品，累犯，處有期徒刑壹年貳月，扣案第一
級毒品海洛因壹包（驗餘淨重零點零零壹公克）沒收銷燬之；又
施用第二級毒品，累犯，處有期徒刑捌月。應執行有期徒刑壹年
玖月，扣案第一級毒品海洛因壹包（驗餘淨重零點零零壹公克）
沒收銷燬之。
    犯  罪  事  實
一、甲○○前於民國81年間因違反槍砲彈藥刀械管制條例、懲治
    盜匪條例案件，經本院分別以81年度訴字第458 號判決判處
    有期徒刑1 年4 月，及以81年度訴字第796 號判決判處有期
    徒刑7 年4 月確定，2 案並經裁定定其應執行之刑為有期徒
    刑8 年確定。嗣於86年4 月3 日因縮短刑期假釋出獄後，又
    於86、87年間因違反麻醉藥品管理條例、竊盜等案件，經臺
    灣高等法院高雄分院分別以87年度上易字第384 號判決判處
    有期徒刑10月，及以87年度上訴字第2130號判決判處應執行
    有期徒刑1 年10月確定，前開假釋亦遭撤銷，而接續執行所
    餘刑期3 年5 月21日，又於91年12月18日因縮短刑期假釋出
    獄。惟於92年間復因毀損案件，經本院以92年度簡字第882
    號判決判處有期徒刑3 月確定；同年另因贓物等案件，經本
    院以93年度易字第59號判決判處應執行有期徒刑10月確定；
    又於93年因違反毒品危害防制條例案件，分別經本院以93年
    度訴字第213 號判決判處有期徒刑8 月，及經臺灣高等法院
    高雄分院以93年度上訴字第611 號判決判處有期徒刑6 月確
    定，此2 罪並經裁定減刑減為有期徒刑4 月、3 月，應執行
    有期徒刑6 月15日確定，前開假釋再度遭撤銷，接續執行所
    餘刑期2 年，上開有期徒刑嗣於96年7 月16日執行完畢。
二、甲○○前於87年間因施用毒品案件，經裁定送觀察、勒戒後
    ，因認有繼續施用毒品之傾向，再經本院裁定令入戒治處所
    施以強制戒治1 年，嗣經裁定停止戒治付保護管束，而於88
    年10月20日保護管束期滿執行完畢，並經臺灣屏東地方法院
    檢察署檢察官以88年度戒毒偵字第99號為不起訴處分確定；
    又因於上開強制戒治執行完畢後5 年內之92年12月14日施用
    第一級毒品，經本院以93年度訴字第213 號判決判處有期徒
    刑8 月確定，及因於92年12月14日、93年2 月27日施用第二
    級毒品，經臺灣高等法院高雄分院以93年度上訴字第611 號
    判決判處有期徒刑6 月確定。詎甲○○不知戒絕，復基於施
    用第一級毒品之犯意，於96年11月14日深夜某時，在其位於
    屏東縣屏東市○○路724 巷24號之住處內，以將海洛因加水
    置於注射針筒中注入體內之方式，施用第一級毒品海洛因1
    次；甲○○另基於施用第二級毒品之犯意，於96年11月14日
    深夜某時，在其上址住處內，以將甲基安非他命置入玻璃管
    吸食器內加熱燒烤，再吸食其霧化氣體之方式，施用第二級
    毒品甲基安非他命1 次。嗣於同年11月15日14時40分許，因
    警接獲檢舉，在屏東市○○路617 號「大都會網咖」前盤查
    甲○○，甲○○因心虛而逃逸，為警自後追緝，而於屏東市
    ○○路336 號前查獲被告，並扣得甲○○所有之第一級毒品
    海洛因1 包（毛重0.2 公克，驗餘淨重0.001 公克）。
三、案經屏東縣警察局屏東分局報告臺灣屏東地方法院檢察署檢
    察官偵查起訴。
    理  由
一、本件被告所犯係死刑、無期徒刑或最輕本刑為3 年以上有期
    徒刑或高等法院管轄第一審案件以外之罪，其於準備程序期
    日就被訴事實為有罪之陳述，經本院告知簡式審判程式之旨
    ，並聽取公訴人及被告之意見後，經合議庭依刑事訴訟法第
    273 條之1 第1 項規定，裁定由受命法官獨任進行簡式審判
    程序，是依刑事訴訟法第273 條之2 規定，本件之證據調查
    ，不受同法第159 條第1 項、第161 條之2 、第161 條之3
    、第163 條之1 及第164 條至第170 條規定之限制，合先敘
    明。
二、按毒品危害防制條例於92年7 月9 日修正公布，自93年1 月
    9 日施行，其中第20條、第23條將施用毒品之刑事處遇程序
    ，區分為「初犯」及「5 年內再犯」、「5 年後再犯」。依
    其立法理由之說明：「初犯」，經觀察、勒戒或強制戒治後
    ，應為不起訴處分或不付審理之裁定；經觀察、勒戒或強制
    戒治執行完畢釋放後，「5 年內再犯」者，因其再犯率甚高
    ，原實施之觀察、勒戒及強制戒治既已無法收其實效，爰依
    法追訴或裁定交付審理。至於經觀察、勒戒或強制戒治執行
    完畢釋放後，「5 年後再犯」者，前所實施之觀察、勒戒或
    強制戒治已足以遮斷其施用毒品之毒癮，為期自新及協助其
    斷除毒癮，仍適用「初犯」規定，先經觀察、勒戒或強制戒
    治之程序。從而依修正後之規定，僅限於「初犯」及「5 年
    後再犯」2 種情形，始應先經觀察、勒戒或強制戒治程序。
    倘被告於5 年內已再犯，經依法追訴處罰，縱其第3 次（或
    第3 次以上）再度施用毒品之時間，在初犯經觀察、勒戒或
    強制戒治執行完畢釋放5 年以後，已不合於「5 年後再犯」
    之規定，且因已於「5 年內再犯」，顯見其再犯率甚高，原
    實施觀察、勒戒或強制戒治，已無法收其實效，即應依該條
    例第10條處罰（最高法院95年度第7 次刑事庭會議決議意旨
    參照）。
三、前揭犯罪事實，業據被告甲○○於本院審理時坦承不諱，且
    其於96年11月15日17時15分許經警採集尿液後，送請正修科
    技大學超微量研究科技中心以酵素免疫分析法（EIA） 初步
    檢驗，及以氣相層析質譜儀法（GC-MS） 確認檢驗，結果確
    呈嗎啡（即海洛因代謝物）及甲基安非他命陽性反應，此有
    正修科技大學超微量研究科技中心R00-0000-000號檢驗報告
    及屏東縣警察局屏東分局崇蘭派出所毒品案件涉嫌人尿液採
    證編號姓名對照表各1 紙附卷為憑，並有屏東分局搜索、扣
    押筆錄暨扣押物品目錄表、崇蘭派出所偵查報告各1 份、被
    告手背針孔痕跡照片1 幀、查獲照片3 幀在卷可參；又扣案
    白色粉末1 包（毛重0.2 公克，驗餘淨重0.001 公克），經
    檢驗後亦呈海洛因陽性反應，有高雄市立凱旋醫院高市凱醫
    驗字第5700號濫用藥物成品檢驗鑑定書1 份附卷為憑，足證
    被告上開自白與事實相符，堪予採信。又被告前於87年間因
    施用毒品案件，經裁定送觀察、勒戒後，因認有繼續施用毒
    品之傾向，再經本院裁定令入戒治處所施以強制戒治1 年，
    嗣經裁定停止戒治付保護管束，而於88年10月20日保護管束
    期滿執行完畢，並經臺灣屏東地方法院檢察署檢察官以88年
    度戒毒偵字第99號為不起訴處分確定；又因於上開強制戒治
    執行完畢後5 年內之92年12月14日施用第一級毒品，經本院
    以93年度訴字第213 號判決判處有期徒刑8 月確定，及因於
    92年12月14日、93年2 月20日施用第二級毒品，經臺灣高等
    法院高雄分院以93年度上訴字第611 號判決判處有期徒刑6
    月確定，有臺灣高等法院被告前案紀錄表、臺灣屏東地方法
    院檢察署刑案資料查註紀錄表暨全國施用毒品案件紀錄表、
    上開判決書各1 份在卷可稽。是被告於強制戒治執行完畢釋
    放後，5 年以內已再犯施用毒品犯行，並經依法追訴處罰後
    ，復犯本件施用第一級、第二級毒品犯行之事證明確，均堪
    認定，揆諸前開說明，應分別依毒品危害防制條例第10條第
    1 項、第2 項規定處罰之。
四、查海洛因、甲基安非他命分別係毒品危害防制條例第2 條第
    2 項第1 款、第2 款所稱之第一級、第二級毒品，不得持有
    及施用，是核被告所為，係犯毒品危害防制條例第10條第1
    項、第2 項之施用第一級、第二級毒品罪。其施用前後持有
    第一、二級毒品之低度行為，應各為其施用之高度行為所吸
    收，均不另論罪。被告所犯前開2 罪，犯意各別、行為互殊
    ，應予分論併罰。被告前於81年間因違反槍砲彈藥刀械管制
    條例、懲治盜匪條例案件，經本院分別以81年度訴字第458
    號判決判處有期徒刑1 年4 月，及以81年度訴字第796 號判
    決判處有期徒刑7 年4 月確定，2 案並經裁定定其應執行之
    刑為有期徒刑8 年確定。嗣於86年4 月3 日因縮短刑期假釋
    出獄後，又於86、87年間因違反麻醉藥品管理條例、竊盜等
    案件，經臺灣高等法院高雄分院分別以87年度上易字第384
    號判決判處有期徒刑10月，及以87年度上訴字第2130號判決
    判處應執行有期徒刑1 年10月確定，前開假釋亦遭撤銷，而
    接續執行所餘刑期3 年5 月21日，又於91年12月18日因縮短
    刑期假釋出獄。惟於92年間復因毀損案件，經本院以92年度
    簡字第882 號判決判處有期徒刑3 月確定；同年另因贓物等
    案件，經本院以93年度易字第59號判決判處應執行有期徒刑
    10月確定；又於93年因違反毒品危害防制條例案件，分別經
    本院以93年度訴字第213 號判決判處有期徒刑8 月，及經臺
    灣高等法院高雄分院以93年度上訴字第611 號判決判處有期
    徒刑6 月確定，此2 罪並經裁定減刑減為有期徒刑4 月、3
    月，應執行有期徒刑6 月15日確定，前開假釋再度遭撤銷，
    接續執行所餘刑期2 年，上開有期徒刑嗣於96年7 月16日執
    行完畢，有臺灣高等法院被告前案紀錄表1 份為憑，其於有
    期徒刑執行完畢後，5 年以內故意再犯本件有期徒刑以上之
    2 罪，均為累犯，應分別依刑法第47條第1 項規定加重其刑
    。爰審酌被告素行不佳，前經強制戒治執行完畢，並曾因施
    用毒品經判處罪刑，且甫於96年7 月16日因減刑出獄，竟不
    知珍惜此更新向善之機，仍未戒除施用毒品之惡習，復施用
    第一、二級毒品，戕害身心甚鉅，惟念其施用毒品乃戕害自
    己之健康，尚未危及他人，且犯後坦承犯行之態度等一切情
    狀，分別量處如主文所示之刑，並定其應執行之刑。又扣案
    海洛因1 包（驗餘淨重0.001 公克），為查獲之第一級毒品
    ，應依毒品危害防制條例第18條第1 項前段之規定諭知沒收
    銷燬之（至因鑑驗而耗損之毒品，因已滅失，自無庸再予諭
    知沒收銷燬，併予敘明）。
據上論斷，應依刑事訴訟法第273 條之1 第1 項、第299 條第1
項前段，毒品危害防制條例第10條第1 項、第2 項、第18條第1
項前段，刑法第11條、第47條第1 項、第51條第5 款，判決如主
文。
本案經檢察官陳新君到庭執行職務。
中    華    民    國    97    年    5     月    16    日
                       刑事第五庭  法  官  李宜娟
以上正本證明與原本無異。
如不服本判決應於收受本判決送達後10日內向本院提出上訴書狀
，其未敘述上訴理由者，應於上訴期間屆滿後20日內向本院補提
理由書狀（均須按他造當事人之人數附繕本）「切勿逕送上級法
院」
中    華    民    國    97    年    5     月    16    日
                                   書記官  孫秀桃
附錄本案論罪科刑法條
毒品危害防制條例第10條：
施用第一級毒品者，處6月以上5年以下有期徒刑。
施用第二級毒品者，處 3 年以下有期徒刑。


司法院資訊處製作；財團法人民間司法改革基金會備份。
